臺灣新北地方法院刑事判決
111年度訴字第1197號
公  訴  人  臺灣新北地方檢察署檢察官
被      告  陳漢清




上列被告因搶奪案件，經檢察官提起公訴（111年度偵字第37229
號），被告於本院訊問時就被訴事實為有罪之陳述，經告知簡式
審判之旨，並聽取當事人之意見後，本院裁定進行簡式審判程序
，判決如下：
    主  文
陳漢清犯搶奪罪，處有期徒刑壹年。未扣案之犯罪所得黃金項鍊
壹條沒收，於全部或一部不能沒收或不宜執行沒收時，追徵其價
額。
    事  實
一、陳漢清意圖為自己不法之所有，基於搶奪之犯意，於民國11
    1年8月7日22時30分許，行經新北市○○區○○○路00巷0號前，
    見羅玉燕獨自一人在該處，認有機可趁，乃趁羅玉燕不及防
    備之際，從旁徒手搶奪羅玉燕頸項上之黃金項鍊1條（價值
    約新臺幣2萬元），得手後旋即逃離現場。
二、案經羅玉燕訴由新北市政府警察局三重分局報告臺灣新北地
    方檢察署檢察官偵查起訴。　　
    理  由
一、上揭犯罪事實，業據被告陳漢清於偵查及審理中坦承不諱（
    見偵字第37229號卷第8-10、40頁、本院卷第52、61頁），
    核與證人即告訴人羅玉燕於偵查中之證述情節相符（見偵字
    第37229號卷第11-12、55-56頁），並有監視器畫面擷圖及
    翻拍照片在卷可憑（見偵字第37229號卷第20-30頁），足認
    被告自白與事實相符，本件事證明確，被告上開犯行堪以認
    定，應依法論科。
二、論罪科刑
(一)核被告所為，係犯刑法第325條第1項之搶奪罪。
(二)被告構成累犯之事實及應加重其刑之事項，均應由檢察官主
    張並具體指出證明之方法後，經法院踐行調查、辯論程序，
    方得作為論以累犯及是否加重其刑之裁判基礎。倘檢察官未
    主張或具體指出證明方法時，可認檢察官並不認為被告構成
    累犯或有加重其刑予以延長矯正其惡性此一特別預防之必要
    ，且為貫徹舉證責任之危險結果所當然，是法院不予調查，
    而未論以累犯或依累犯規定加重其刑，即難謂有應調查而不
    予調查之違法（最高法院110年度台上大字第5660號裁定意
    旨參照）。經查，被告前因1.施用第一級毒品案件，經臺灣
    高等法院以96年度上訴字第3289號判決判處有期徒刑6 月確
    定；又因搶奪、竊盜等案件，經本院以96年度訴字第2601號
    判決分別判處有期徒刑2 月（2 罪）、7 月（2 罪）、3 月
    15日（減刑後）確定；再因施用第一級毒品案件，經本院以
    96年度訴字第4028號判決各判處有期徒刑1 年、6 月（減刑
    後）確定；另因施用第一級毒品案件，經本院以96年度訴字
    第3220號判決判處有期徒刑9 月確定；又因施用第一級毒品
    案件，經本院以97年度訴字第1501號判決判處有期徒刑10月
    確定；再因竊盜案件，經本院以96年度簡字第8231號判決判
    處有期徒刑4 月確定；復因施用第一級毒品案件，經本院以
    96年度訴字第4384號判決判處有期徒刑10月確定；上述案件
    ，嗣經本院以97年度聲字第5758號裁定定應執行刑為有期徒
    刑5 年10月確定；2.再因竊盜案件，經本院以96年度簡字第
    8402號判決判處有期徒刑4 月確定；再因施用第一級毒品案
    件，經本院以97年度訴字第584 號判決判處有期徒刑11月確
    定；另因施用第一、二級毒品案件，經本院以97年度訴字第
    1117號判決各判處有期徒刑10月、5 月確定；前述3 案，嗣
    並由本院以97年度聲字第5759號裁定定應執行刑為有期徒刑
    2年2 月確定；上開部分接續執行，自96年11月20日入監服
    刑起算，迄102 年12月18日縮刑假釋出監，尚有殘刑1 年7 
    月24日未執行；3.假釋期間再因施用毒品案件，經本院以10
    4年度訴字第856 號判決判處有期徒刑1 年確定；又因搶奪
    、竊盜案件，經本院以104 年度審訴字第2139號判決各判處
    有期徒刑1 年、5 月確定；復因施用第一、二級毒品案件，
    經本院以104 年度審訴字第2265號判決判處有期徒刑1 年2 
    月確定；此部分3 案，再由本院以106 年度聲字第300 號裁
    定定應執行刑為有期徒刑3 年3 月確定後，連同撤銷前開假
    釋後之殘刑1 年7 月24日，於104 年9 月7 日送監接續執行
    ，至108 年11月19日再度假釋出監，迄109 年5 月23日假釋
    縮刑期滿，未經撤銷，視為執行完畢，此有臺灣高等法院被
    告前案紀錄表、在監在押全國紀錄表在卷可按，是被告於前
    開數案之有期徒刑接續執行，109年5月23日假釋期滿後，5
    年內故意再犯本件有期徒刑以上刑之罪，構成累犯，然檢察
    官並未就被告是否構成累犯之事實及應加重其刑之事項具體
    主張或指出證明方法，依上開裁定意旨，本院自無從就此加
    重事項予以審究。然基於累犯資料本來即可以在刑法第57條
    第5款「犯罪行為人之品行」中予以負面評價，自仍得就被
    告等可能構成累犯之前科、素行資料，列為刑法第57條第5
    款所定「犯罪行為人之品行」之審酌事項。於此情形，該可
    能構成累犯之前科、素行資料即可列為量刑審酌事由，對被
    告所應負擔之罪責予以充分評價，應予敘明。
(三)爰審酌被告正值青壯，卻不思循正途牟取所需，任意搶奪他
    人財物，造成告訴人精神及財產上之損害非輕，且被告前有
    多次竊盜、搶奪等財產犯罪之前科紀錄，足認其素行不良，
    猶重蹈覆轍再為本案搶奪犯行，相當程度破壞社會治安，並
    影響他人財產及人身安全，行為實應受相當程度之刑事非難
    ，惟念被告始終坦承犯行之犯後態度，兼衡告訴人所受財產
    損害之程度，以及被告迄未賠償告訴人，暨被告自述因缺錢
    花用而行搶之犯罪動機，國中畢業之教育程度，目前在人力
    公司上班，無人需其扶養，家庭經濟狀況小康等一切情狀，
    量處如主文所示之刑。
三、按犯罪所得，屬於犯罪行為人者，沒收之。前二項之沒收，
    於全部或一部不能沒收或不宜執行沒收時，追徵其價額。刑
    法第38條之1第1項前段、第3項分別定有明文。查被告就未
    扣案之犯罪所得黃金項鍊1條，未合法發還予告訴人，應依
    上開規定宣告沒收，如全部或一部不能沒收或不宜執行沒收
    時，追徵其價額。　　
據上論斷，應依刑事訴訟法第273條之1第1項、第299條第1項前
段，判決如主文。 
本案經檢察官褚仁傑提起公訴，檢察官高智美到庭執行職務。　
中　　華　　民　　國　　111 　年　　10　　月　　28　　日
                  刑事第十庭    法　官  黃園舒
上列正本證明與原本無異。
如不服本判決，應於判決送達後20日內敘明上訴理由，向本院提
出上訴狀 (應附繕本) ，上訴於臺灣高等法院。其未敘述上訴理
由者，應於上訴期間屆滿後20日內向本院補提理由書「切勿逕送
上級法院」。
                                書記官　莊孟凱
中　　華　　民　　國　　111 　年　　10　　月　　28　　日
附錄本案論罪科刑法條全文：
中華民國刑法第325條
意圖為自己或第三人不法之所有，而搶奪他人之動產者，處6 月
以上5 年以下有期徒刑。
因而致人於死者，處無期徒刑或7 年以上有期徒刑，致重傷者，
處3 年以上10年以下有期徒刑。
第1 項之未遂犯罰之。